臺灣臺南地方法院民事裁定
109年度消債更字第230號
聲  請  人  林淑誼  

代  理  人  林志雄律師(法扶律師)
上列當事人因消費者債務清理事件聲請更生，本院裁定如下：
    主  文
聲請人林淑誼自民國一百零九年十二月八日下午五時起開始更生
程序，並命司法事務官進行本件更生程序。
    理  由
一、按債務人不能清償債務或有不能清償之虞，且無擔保或無優
    先權之債務總額未逾新臺幣（下同）1,200萬元者，於法院
    裁定開始清算程序或宣告破產前，得向法院聲請更生；債務
    人對於金融機構負債務者，在聲請更生或清算前，應向最大
    債權金融機構請求協商債務清償方案，或向其住、居所地之
    法院或鄉、鎮、市、區調解委員會聲請債務清理之調解；法
    院開始更生程序之裁定，應載明其年、月、日、時，並即時
    發生效力；法院裁定開始更生或清算程序後，得命司法事務
    官進行更生或清算程序；必要時，得選任律師、會計師或其
    他適當之自然人或法人一人為監督人或管理人，消費者債務
    清理條例（下稱消債條例）第3條、第42條第1項、第151條
    第1項、第45條第1項、第16條第1項分別定有明文。
二、聲請意旨略以：聲請人即債務人積欠無擔保或無優先權之債
    務總額約為1,253,243元，並未逾1,200萬元，因各債權金融
    機構均已將對聲請人之債權出售予一般資產公司，聲請人為
    清理債務，前依消債條例第151條之規定，於民國109年5月
    間向鈞院聲請前置調解，因債權人均未出席而調解不成立。
    聲請人目前任職於第三人臺南市私立永伈居家式服務類長期
    照顧服務機構擔任照顧服務員，每月薪資約21,127元，又聲
    請人身體健康每況愈下，經醫師診斷患有胃食道逆流、胃黏
    膜下腫瘤、大腸息肉經息肉切除術等病症，需持續追蹤治療
    ，聲請人名下無任何財產，尚需扶養現年82歲之母親，負債
    總額顯然超過資產甚多，已達不能清償債務或有不能清償債
    務之程度，而有更生之必要，為此聲請更生等語。
三、經查：
  ㈠聲請人為一般消費者，並未從事營業，現積欠無擔保或無優
    先權之債務總額，依據各債權人於本院109年度南司調字第2
    13號聲請調解事件（下稱系爭調解事件）及本院所陳報之債
    權，合計共約1,378,063元，尚未逾1,200萬元。而聲請人前
    雖曾聲請更生，並經本院以107年度消債更字第104號裁定准
    予更生，惟已具狀撤回聲請，後於109年5月再向本院聲請為
    債務清理之調解，惟調解並未成立等情，業據聲請人提出本
    院臺南簡易庭調解不成立證明書為證（見本院卷第33頁），
    並經本院依職權調閱系爭調解事件全卷及查詢聲請人消債事
    件前案紀錄（見本院卷第51頁）後查證屬實。從而，聲請人
    主張其為一般消費者，無擔保或無優先權之債務總額未逾1,
    200萬元，且提起本件更生聲請前，已踐行前置調解程序而
    調解不成立之事實，應堪認定。
  ㈡聲請人稱其現任職於臺南市私立永伈居家式服務類長期照顧
    服務機構擔任照顧服務員，每月薪資約21,127元一情，雖據
    其提出109年3月份之薪資證明為憑（見本院卷第35頁），惟
    依該薪資證明可知聲請人該月支薪資為21,989元，21,127元
    係該服務機構代聲請人扣除健保費用335元及勞保費用524元
    後數額，是應以聲請人尚未扣除費用之每月薪資21,989元作
    為聲請人償債能力之基礎，始為合理。
  ㈢按債務人為使其有經濟復甦更生之機會，自應以誠實及信用
    之原則面對自己之債務，積極勉力謀求更生償債方案，除應
    積極開源努力勤奮工作以增加收入償還債務外，尚須節流儉
    樸其生活需求而適當控制其生活費用支出，以達成勉力履行
    債務。又債務人必要生活費用，以最近1年衛生福利部或直
    轄市政府所公告當地區每人每月最低生活費1.2倍定之，消
    債條例第64條之2第1項定有明文。而參酌臺南市108年度之
    最低生活費每月12,388元之1.2倍計算即為14,866元。聲請
    人所陳其每月之必要生活費用為15,200元【計算式：膳食費
    7,200元+醫療費500元+交通費1,000元+房租（含水、電、瓦
    斯費）6,000元+電話費500元＝15,200元】，已逾上開必要生
    活費之數額，聲請人除提出診斷證明書及就診收據外，卻未
    提出相關證據以資證明，而所提出之醫療收據，除內科部份
    係與聲請人所稱需持續追蹤治療之胃部疾病有關外，其他如
    左手肘扭挫傷，或至泌尿科、骨科、婦產科、復健科、眼科
    、耳鼻喉科就診部分，聲請人並未提出足供本院即時為調查
    之證據釋明其何以有如此常態就診之必要性，是聲請人所述
    其每月基本生活費用應為15,200元，並無依據，本院認聲請
    人每月基本生活費用，於14,866元之範圍內，方屬合理，逾
    此範圍則不予計入。
  ㈣另聲請人主張其與其他兄弟共4人須共同扶養母親鄭桂花，每
    月需支出扶養費用3,000元，業據其提出戶籍謄本為證（見
    本院卷第187頁至第191頁）。查聲請人之母親鄭桂花於26年
    出生，已逾法定退休年齡，又經本院依職權調閱聲請人母親
    之107年、108年稅務電子閘門財產所得調件明細表及勞工保
    險被保險人投保資料（見本院卷第81頁至第83頁、第95頁至
    99頁），可知聲請人母親現無工作且名下無財產，已符合不
    能維持生活之要件，而有受扶養之權利。又聲請人母親每月
    領有敬老津貼3,772元，有聲請人提出之戶名鄭桂花之台南
    安順郵局郵政存簿儲金簿內頁資料可稽，是聲請人母親鄭桂
    花每月之必要生活費如以14,866元計算，於扣除所領敬老津
    貼後，聲請人每月應支付其母親之必要扶養費用應為2,774
    元【計算式：（14,866元-敬老津貼3,772元）÷扶養義務人4
    人＝2,774元（元以下4捨5入）】，是聲請人主張應支出之扶
    養費用於超過前揭金額部分，應屬無據。
  ㈤准此，聲請人每月可處分所得21,989元，扣除其個人生活必
    要費用14,866元及母親之扶養費2,774元後，每月尚餘4,349
    元（計算式：21,989元－14,866元－2,774元＝4,349元）可供
    清償債務。惟縱全數用以清償債務，亦需償還約27年（無擔
    保及無優先權之債務本金及利息總額1,378,063元÷每月清償
    4,349元÷12月＝26.4年），顯已逾更生方案6至8年之清償期
    ，是聲請人主張其已達不能清償債務之程度，應堪採信。
四、綜上所述，聲請人係一般消費者，積欠無擔保或無優先權之
    債務在1,200萬元以下，亦曾踐行前置調解程序而調解不成
    立，且綜合聲請人之收入財產及必要生活支出之情形，確已
    達不能清償債務之程度。此外，聲請人未經法院裁定開始清
    算程序或宣告破產，亦無依消債條例或破產法之規定而受刑
    之宣告之情，有本院民事紀錄科查詢表、臺灣高等法院被告
    前案紀錄表在卷可憑（見本院卷第51頁至第68頁），復查無
    消債條例第6條第3項、第8條或第46條各款所定駁回更生聲
    請之事由存在，則聲請人聲請更生，應屬有據，爰裁定如主
    文所示。
五、末按，法院裁定開始更生或清算程序後，得命司法事務官進
    行更生或清算程序，必要時得選任律師、會計師或其他適當
    之自然人或法人一人為監督人或管理人，消債條例第16條第
    1項定有明文。本件既經本院裁定開始更生程序，爰併依前
    開規定，命司法事務官進行更生程序。
中　　華　　民　　國　　109  　年　　12　　月　　8　　日
                    民事第五庭    法  官  劉秀君
以上正本係照原本作成。
本裁定不得抗告。
本裁定已於民國109年12月8日下午5時公告。
中　　華　　民　　國　　109 　年　 　12　  月　  8 　 日
                                  書記官  王美韻